【裁判字號】    97,易,482
【裁判日期】    970606
【裁判案由】    竊盜
【裁判全文】
臺灣臺北地方法院刑事判決               97年度易字第482號
    公  訴  人  臺灣臺北地方法院檢察署檢察官
    被      告  甲○○
                        8號
                乙○○
                        8號
上列被告等因竊盜案件，經檢察官提起公訴（96年度偵字第
25473 號），本院判決如下：
    主  文
甲○○、乙○○均無罪。
    理  由
一、公訴意旨略以：被告甲○○前曾觸犯搶奪罪，經臺灣桃園地
    方法院以九十五年度訴字第二三一九號判決有期徒刑八月確
    定，甫於民國九十六年六月四日因縮刑期滿執行完畢。詎仍
    不知悔改，與被告乙○○共同基於意圖為自己不法所有之犯
    意聯絡，於同年十月二十三日二十一時許，駕駛車號六九○○－ＱＣ號，車體漆有「一殷環保工程行」之自用小貨車一
    臺，見惠安衛生服務社所有、車號為七八九－ＢＫ號及安通
    環保工程有限公司所有、車號為ＢＥ－九九八號之特種自用
    大貨車，停放在臺北市萬華區萬板大橋堤外第四三四號、第
    四三八號停車格。趁四下無人之際，共同竊取前揭二輛車輛
    之車頂真空白鐵肥水車蓋各二個及車號ＢＥ－九九八號車上
    之白鐵製樓梯一個，得手後，搬放於前揭車號為六九○○－
    ＱＣ號自用小貨車上，正欲離去之際，為已在同處暗中觀察
    兩人異常舉動之證人丙○○上前盤問。被告乙○○佯稱因被
    告甲○○在該處嘔吐等語後，即駕車離去。丙○○見狀，趕
    緊騎車跟隨至約一公里外之果菜市場停車場，再上前盤問並
    稱欲請同事支援，被告甲○○、乙○○見狀竟駕車逃逸，丙○○遂聯絡車號七八九－ＢＫ號及ＢＥ－九九八號特種自用
    大貨車之車主前往處理，經報警後循線查獲上情。
二、按犯罪事實應依證據認定之，無證據不得認定犯罪事實；不
    能證明被告犯罪者，應諭知無罪之判決，刑事訴訟法第一百
    五十四條第二項及第三百零一條第一項，分別定有明文。次
    按認定不利於被告之事實，須依積極證據，苟積極證據不足
    為不利於被告事實之認定時，即應為有利於被告之認定，更
    不必有何有利之證據；又事實之認定，應憑證據，如未能發
    現相當證據，或證據不足以證明，自不能以推測或擬制之方
    法，以為裁判基礎；被告否認犯罪事實所持之辯解，縱屬不
    能成立，仍非有積極證據足以證明其犯罪行為，不能遽為有
    罪之認定。而刑事訴訟法上所謂認定犯罪事實之積極證據，
    係指適合於被告犯罪事實之認定之積極證據而言，雖不以直
    接證據為限，間接證據亦包括在內；然而無論直接或間接證
    據，其為訴訟上之證明，須於通常一般之人均不致有所懷疑
    ，而得確信其為真實之程度者，始得據為有罪之認定，倘其
    證明尚未達到此一程度，而有合理之懷疑存在時，致使無從
    形成有罪之確信，根據「罪證有疑，利於被告」之證據法則
    ，即不得遽為不利被告之認定（最高法院三十年上字第八一
    六號、二十九年上字第三一○五號、三十年上字第一八三一
    號、四十年臺上字第八六號及七十六年臺上字第四九八六號
    判例意旨可資參照）。
三、公訴人認被告甲○○、乙○○共同涉犯有前述竊盜犯嫌，無
    非以：被告甲○○、乙○○之供述、證人黃金錄之證述、告
    訴人丁○○、戊○○之指訴及卷附之竊盜現場示意圖、現場
    、車輛照片暨行照影本等，為其主要論據。
四、訊之被告甲○○、乙○○固不否認兩人於前揭時、地，確有
    駕駛車號六九○○－ＱＣ號自用小貨車，停放在臺北市萬華
    區萬板大橋堤外，當時亦有車號為七八九－ＢＫ號及ＢＥ－
    九九八號之特種自用大貨車停放同處之停車格，而證人丙○○曾上前盤問過兩人，兩人於被告乙○○答覆證人丙○○後
    ，駕車離開臺北市萬華區萬板大橋堤外，證人丙○○騎車跟
    隨兩人至果菜市場停車場，又再度上前盤問，嗣被告林良
    、乙○○即駕車離去之情事，惟均堅詞否認有何共同竊盜犯
    行，均辯稱：證人丙○○看到伊兄弟兩人沒錯，但伊兩人沒
    拿真空白鐵肥水車蓋及白鐵製樓梯，且證人丙○○不能證明
    伊兩人當場有拿。林良當日將車上塑膠腳踏板搬到車下清
    理，證人丙○○當場質疑時，伊兩人帶他去果菜市場停車場
    看，證人丙○○又說要看車內，伊兩人也有給他看，他稍微
    看一下，伊兩人都沒有聽到證人丙○○說要求留下來的話，
    所以就走了等語。
五、經查：
    （一）本件於九十六年十月二十三日停放在臺北市萬華區萬
          板大橋堤外停車格，告訴人丁○○、戊○○之車號為
          七八九－ＢＫ號及ＢＥ－九九八號之特種自用大貨車
          ，遭人竊走其車頂真空白鐵肥水車蓋各二個（共四個
          ），車號ＢＥ－九九八號之特種自用大貨車同時遭竊
          走白鐵製樓梯一個之事實，業經告訴人丁○○、戊○○於警詢時；證人丙○○於本院審理時證述無訛，復
          有現場及車輛照片、行照影本可稽，且經被告林良
          、乙○○不爭執，應堪可信。
    （二）公訴人雖認前揭特種自用大貨車遭竊走之車頂真空白
          鐵肥水車蓋四個、白鐵製樓梯一個，均係由被告甲○○、乙○○於同年十月二十三日二十一時許竊走。然
          而，本件經於九十六年十月二十四日、同年十一月九
          日搜索被告林良、乙○○臺北市文山區○○○路○
          段九二巷五號居所，未曾覓得前述失竊物，此有搜索
          筆錄暨扣押物品附錄表存卷可憑，是以，究否失竊之
          車頂真空白鐵肥水車蓋四個、白鐵製樓梯一個即為被
          告兩人竊走，非無疑義。
    （三）另證人（即目擊本件經過之日月亭停車場夜班管理員
          ）丙○○歷次證述如下：
          １、其於警詢中先證述：伊當時在停車場外有看到有
              車停在車號為七八九－ＢＫ號特種自用大貨車後
              方，伊覺得可疑，騎車接近。「伊看見兩人擠在
              車身與河堤間，其中，一位在吐（即林良），
              觀察約二分鐘後，看見二人徒手由地面上搬形狀
              為圓形（顏色為淡黃色）的東西往他們所駕駛之
              車輛上搬」。後來兩人欲將車開走，伊上前阻攔
              ，問你們來做什麼？對方答我朋友在吐，伊又問
              是否為安通公司員工？請其出示行照，他們稱同
              業都認識，對方不理伊，將車往華中橋方向行駛
              ，伊尾隨，伊告知有拿別人東西，應拿出來！對
              方答稱沒有拿別人東西。伊又問有拿別人圓形東
              西，最好交出來！對方答稱沒有拿別人東西。伊
              又說伊要請同事過來，他們聽到後，就快速上車
              ，加速往水源快速道路往新店方向駛離。後來伊
              返回原處停車格，爬上前述兩部特種自用大貨車
              ，發現水肥車上四個蓋子都不見了等語（見偵字
              第二五四七三號偵查卷第十八頁）。
          ２、次於偵查中結證述：伊站在擋水牆和停放的車子
              中間縫隙前，他們在縫隙中拿圓圓東西，伊當時
              不確定他們來偷或係車主來拿。「伊看到穿白衣
              服之乙○○在搬，沒有注意到另一人在做什麼，
              因為被乙○○擋住。伊過去時，他們已經將圓圓
              的東西放在車上。伊在看他們的過程中，沒有看
              到有人在吐。」伊有問他們在那做什麼，他一直
              強調他們要吐。伊有看到他們二人長相，講話係
              乙○○，林良坐在副駕駛座等語（見同偵查卷
              第四四至四六頁）。
          ３、於本院審理時結證稱：停車場在道路兩邊，任何
              人都可以進來停。伊當時我剛到那沒多久，不太
              熟悉那裡情形，伊接近問他們在這裡做什麼？他
              們說在那吐，伊觀察他們約幾十分鐘，發現他們
              在搬東西，他們弄好了，我再接近他們問他們做
              什麼？伊看到他們時，路燈有亮，但沒那麼亮，
              伊觀察他們兩人都從地上搬圓圓的東西起來，但
              放到哪裡，沒有看清楚，伊有看到圓圓的東西，
              顏色看不清楚，大小有成人的手環抱起來約兩尺
              那麼大，伊有看到他們在那搬，但有無確實搬上
              他們的車上去，伊沒看到。他們要開車離開時，
              伊有問他們有無身分證、駕照，他們說沒有，有
              說要開車子給伊看，但伊一個人，不敢接近他們
              車子上面，伊有說要叫同事來，但他們跑了，往
              快速道路去，伊沒法追他們，等伊回停車場，看
              到車上孔蓋沒了，才通知被害人等語（見本院卷
              九十七年五月八日審判筆錄）。
          觀之證人丙○○於警詢、偵查及本院時對於當時目擊
          情形之證述內容，其對有無目睹被告兩人中有一人在
          吐之情形？到底係被告中之一人在搬東西，或係被告
          兩人都有在搬東西？有無看到被告搬的東西，是否為
          淡黃色，或實際上無法辨識物品顏色？是否確實看到
          被告有將圓形物搬上車號六九○○－ＱＣ號自用小貨
          車上？等情前後陳述顯然不一致，而此係攸關被告林
          良、乙○○是否涉犯共同竊盜真空白鐵肥水車蓋四
          個、白鐵製樓梯一個之重要供述證據，既有矛盾及瑕
          疵，自無法為認定被告兩人涉有犯罪之唯一證據。
    （四）告訴人丁○○於警詢中稱：伊最後看到遭竊之車頂真
          空白鐵肥水車蓋四個之時間為九十六年十月二十三日
          晚上八時十分許等語（見同偵查卷第十二頁），經與
          證人丙○○之陳述相互對照，固得推論前述車頂真空
          白鐵肥水車蓋四個之失竊時間，應係於同日八時許後
          迄證人丙○○返回臺北市萬華區萬板大橋堤外停車場
          登上車頂確認真空白鐵肥水車蓋四個不見前之一、二
          小時間。然被告林良、乙○○未駕車停在上址停車
          場前之時間，及證人丙○○離開上址停車場追蹤被告
          林良、乙○○到返回原處之時間，有無其他可疑人
          士逗留該處？有無其他可疑情事發生？仍屬不能證明
          。自不能單憑被告兩人曾駕車停留上址停車場或有證
          人丙○○證述之搬起物品動作之情事，即對被告林良
          、乙○○為不利之推認。
    （五）證人丙○○固證稱：伊告知被告兩人等一下，伊要叫
          同事來，被告兩人卻逕自往快速道路離去等語，然依
          據被告林良、乙○○於本院審理時之供述，證人丙○○前來盤問被告兩人時，被告兩人曾表示願意讓證
          人丙○○察看，且將車門打開配合，嗣被告兩人因認
          已遭檢查，即行駕車離去之情，證人丙○○對此並不
          爭執，僅稱：因為當時伊只有一人，對方有兩人，伊
          不敢進入被告兩人駕駛之自小貨車內察看等語。是以
          ，被告兩人於證人丙○○質疑時，已表明欲讓證人丙○○察看之意。證人丙○○乃因恐損及自身安危，不
          願單獨詳加察看，當場既無實證可認被告兩人涉有犯
          罪，被告兩人自無配合證人丙○○要求停留在場等待
          之義務，倘因被告兩人自認未涉不法，恐應陌生之證
          人丙○○要求停留現場，將無端惹紛爭，故逕行離去
          ，亦非毫無可能。基上，亦無法以被告兩人不理會證
          人丙○○之要求，逕自駕車離去之事實，即遽認被告
          兩人犯罪情虛，進而推認被告兩人涉有犯罪至明。
六、末以，被告無自證無罪之義務，公訴人對被告犯罪事實，應
    負舉證責任，並指出證明之方法，亦即，對於起訴之犯罪事
    實，應負提出證據及說服之責任，倘其所提出之證據，不足
    為被告有罪之積極證明，或其指出之證明方法，無從說服法
    院以形成被告有罪之心證，基於證據裁判主義及無罪推定之
    原則，自應為被告無罪判決之諭知。本案被告甲○○、乙○○被訴共犯竊盜犯嫌之部分，尚無積極證據可資證明，認定
    被告兩人涉有犯罪，既屬有疑，即應為被告二人均無罪之諭
    知，以免冤抑。
七、據上論斷，應依刑事訴訟法第二百八十四條之一、第三百零
    一條第一項，判決如主文。
本案經檢察官張友寧到庭執行職務。
中    華    民    國     97    年     6    月    6    日
                       刑事第十六庭  法  官  徐千惠
上正本證明與原本無異。
如不服本判決，應於判決送達後10日內向本院提出上訴狀（應抄
附繕本）。告訴人或被害人如對於本判決不服者，應具備理由請
求檢察官上訴，其上訴期間之計算係以檢察官收受判決正本之日
期為準。
                                     書記官  翁禎謙
中    華    民    國     97    年     6    月    6    日


司法院資訊處製作；財團法人民間司法改革基金會備份。
